臺灣高等法院刑事判決　　　　　　　 100年度上訴字第2114號
上　訴　人　臺灣臺北地方法院檢察署檢察官
被　　　告　張耀升
指定辯護人　本院公設辯護人周君穎
上列上訴人因被告毒品危害防制條例等案件，不服臺灣臺北地方
法院100年度重訴字第10號，中華民國100年6月14日第一審判決
（起訴案號：臺灣臺北地方法院檢察署99年度偵續字第21號），
提起上訴，本院判決如下：
    主  文
原判決撤銷。
張耀升共同運輸第一級毒品，處有期徒刑柒年拾月。扣案第一級
毒品海洛因陸包（驗餘淨重伍玖陸點玖柒公克，純質淨重肆捌壹
點伍玖公克，空包裝總重柒壹點壹陸公克），均沒收銷燬。內藏
海洛因書本參本、包裝書本紙盒壹個，均沒收。
    事  實
一、張耀升明知海洛因為毒品危害防制條例第2條第2項第1款所
    定之第一級毒品，亦係行政院依據懲治走私條例第2條第3項
    授權公告之甲項管制物品，不得非法私運進入我國境內，且
    其擔任導遊多年，往返泰國多次，明知真實姓名、年籍不詳
    ，綽號「阿東」之泰國籍成年男子，以不詳代價，請託其在
    臺代收之包裹內藏置有第一級毒品，仍與「阿東」共同基於
    運輸第一級毒品及私運管制進口物品之犯意聯絡，以郵寄包
    裹內裝3本書冊，於書冊內夾藏海洛因來臺之方式，由張耀
    升於民國（下同）99年6月6日，提供其所任職之臺北市○○
    路131號3樓「冠鵬旅行社」之地址（下稱公司地址）予「阿
    東」作為收受包裹之地址，待張耀升收受包裹後，再交給與
    之有共同運輸毒品及私運管制物品進口犯意聯絡之章永權（
    業經原審法院以99年重訴字第20號判處有期徒刑7年4月確定
    ）之方式，運輸第一級毒品海洛因來臺。
二、嗣「阿東」於同年7月1日下午某時許電聯張耀升，表示3天
    後包裹即寄至前址，囑其代收後轉給「阿東」指定之人。嗣
    警獲得情資，表示近期會有自泰國以書本夾藏毒品走私進入
    臺灣之情事，遂請財政部關稅局多加留意，嗣財政部臺北關
    稅局臺北郵局支局（下稱臺北關稅局）人員，於99年7月3日
    執行郵件稽查時，在「阿東」自泰國所寄國際快捷包裹（編
    號：EＺ000000000TH，收件地址：「臺北市○○路131號3樓
    」，收件人：張耀昇轉小芬，申報物名為「書」）內，發現
    其內夾藏運輸第一級毒品海洛因6包，合計淨重597.14公克
    （驗餘淨重596.97公克，純質淨重481.59公克），為利查獲
    運輸下線，臺北關稅局乃未動聲色，通知法務部調查局（下
    稱調查局）航業海員調查處偵辦，先行將海洛因取出扣案後
    ，再將該包裏投遞至臺北市○○路131號3樓「冠鵬旅行社」
    ，由該公司副總經理黃素卿通知張耀升返回公司具領。嗣於
    99 年7月5日下午15時20分，張耀升於冠鵬旅行社領取上開
    包裏時，為警當場查獲。
三、張耀升為警查獲後遂供出係泰國友人「阿東」委收，表示願
    配合後續偵辦，嗣於99年7月5日晚上7時許與「阿東」聯絡
    ，向其表示包裏已收到，詢問要如處理  並謊稱將帶團出國
    ，無法再行配合，經「阿東」表示，請張耀升將包裏交予可
    信任之人  張耀升則將包裏交予警方喬裝之「蔡小姐」。嗣
    「阿東」於99年7月6日晚間某時許，電聯章永權所使用，他
    人預付卡0000000000號行動電話，告以包裹收領事宜，章永
    權因而依其指示，於同年月7日上午10時許，電聯受張耀升
    委託之「蔡小姐」，約定於同日下午1時許，在臺北市○○
    區○○路104號「萊爾富超商」，接收自泰國運輸進入我國
    之上開包裹，於同日下午1時20分，攜包裹欲乘計程車離去
    時，即遭法務部調查局人員逮捕，並扣得「阿東」所有，用
    以藏置海洛因之書本3本、包裝書本之紙盒一個，章永權使
    用，內含0000000000號SIM預付卡門號之行動電話1支，而悉
    上情。
四、案經法務部調查局移請臺灣臺北地方法院檢察署檢察官偵查
    起訴。
    理  由
壹、證據能力部分：
一、依刑事訴訟法第198條、第208條之規定，所謂鑑定乃指於刑
    事訴訟程序中為取得證據資料而由檢察官或法官指定具有特
    別知識經驗之鑑定人、學校、機關或團體，就特定之事物，
    以其專業知識加以分析、實驗而作判斷，以為偵查或審判之
    參考。故而，不論鑑定人或鑑定機關、學校、團體，均應由
    檢察官或法官視具體個案之需要而為選任，始符合刑事訴訟
    法第198條、第208條條之規範本旨，否則所為鑑定，仍屬於
    傳聞證據。但對於司法警察機關調查中之案件，或有量大或
    急迫之情形，為因應實務之現實需求，認為當然有鑑定之必
    要者，基於檢察一體之原則，自得由該管檢察長對於轄區內
    之案件，以事前概括選任鑑定人或囑託鑑定機關（團體）之
    方式，俾便轄區內之司法警察官、司法警察對於調查中之此
    類案件，得即時送請事前已選任之鑑定人或囑託之鑑定機關
    （團體）實施鑑定（參照法務部以92年9月1日法檢字第0920
    035083號函釋）。而法務部調查局就「毒品種類成分之鑑定
    」為臺灣高等法院檢察署檢察長概括選任之鑑定機關，亦據
    臺灣高等法院檢察署以上開文號函示在案。是卷附法務部調
    查局之毒品檢驗鑑定書（見偵字第15945號卷第79頁），雖
    係由查獲之法務部調查局航業海員調查處委請鑑定，衡諸前
    揭說明，仍屬受檢察官囑託鑑定，則鑑定人或鑑定機關依刑
    事訴訟法第206條所出具之上揭鑑定書，乃屬上開刑事訴訟
    法第159條第1項規定中之「法律另有規定」，是依上開規定
    之反面解釋，屬傳聞證據之例外，自有證據能力（最高法院
    95 年度台上字第6648號判決意旨參照)。
二、次按本件認定事實所引用，本件卷內所有卷證資料（包含人
    證與文書證據、物證等證據），並無證據證明係公務員違背
    法定程序所取得；而檢察官、被告及其辯護人於審判期日對
    法院提示之卷證，均表示沒意見等語，且卷內之文書證據，
    亦無刑事訴訟法第159條之4之顯有不可信之情況，與不得作
    為證據之情形，且經本院審酌其作成之情況，認為適當。綜
    上，依刑事訴訟法第159條至159條之5之規定，本件認定事
    實所引用之本件卷證所有證據（包含人證與文書證據、物證
    等證據），均有證據能力。
貳、實體部分：
一、訊據被告張耀升固對於其受「阿東」所託，提供公司地址，
    並代領本案包裹之事實坦承不諱，然否認有何共同運輸第一
    級毒品及私運管制物品進口犯行，並辯解如下：
  (一)被告辯稱：伊不知「阿東」寄送之物品為毒品，伊因帶團關
    係認識泰國導遊「阿東」，「阿東」於99年6月6日，在泰國
    芭達雅某餐廳內，向伊聲稱其因聯絡不上臺灣友人，冀伊提
    供地址並代為轉交與其臺灣友人，其臺灣友人之後會與伊聯
    絡，「阿東」當時並未告知寄送何物，亦未提及報酬事宜，
    伊因與「阿東」係朋友，且認僅代為轉交，應該沒有問題乃
    應允。之後「阿東」於同年7 月1日下午某時許，以泰國門
    號00000000000電話與伊聯絡，表示3天後包裹即寄至前址，
    於同月5日下午3時許，上開包裹寄達公司，公司副總經理通
    知伊回公司後，經由調查局人員告知，始知包裹內夾藏毒品
    ，伊已將「阿東」在泰國旅行社資料交與調查局人員，並配
    合檢調辦案，伊洵無運輸及私運海洛因之犯行云云。
  (二)被告之辯護人為其辯護稱：被告係基於朋友之誼才代為收取
    本案包裹，事前確實不知包裹夾帶毒品海洛因。又被告並無
    施用毒品海洛因習慣，要無運輸毒品之動機。況上開包裹收
    件人係寫明「張耀升收轉小芬」，且該包裹最後收取人章永
    權亦供稱不識被告等語，顯見被告對於上開包裹內藏放海洛
    因一節，確係不知情。再者，證人徐宿良於原審審理時證述
    ，自被告收取包裏之情狀及事後合偵辦，查獲下線之情形，
    更可證明被告並非販毒集團成員，本件被告除消極提供公司
    地址予「阿東」外，並無相關聯絡紀錄或其他參與、查詢寄
    送情形之具體作為，實難僅以被告前開單一簽收扣案包裹之
    行為，即遽推論或臆測必已知悉包裹內容物夾藏第一級毒品
    海洛因，而涉犯共同運輸毒品之犯行。末以上開包裹早於被
    告收受前即經郵檢發現夾藏毒品，嗣雖由被告收領該包裹，
    惟於簽收完畢，旋經逮捕，是被告雖有上開簽收行為，然無
    將海洛因置於實力管領下之持有行為等語。
二、經查：被告於99年6月6日，在泰國芭達雅某餐廳內，受「阿
    東」請託，同意提供公司地址及代收包裹後轉交與「阿東」
    指定之人，「阿東」乃於同年7月1日下午某時許，以泰國門
    號0000 0000000電話與被告持用之門號0000000000號行動電
    話聯絡，表示3天後包裹即寄至公司地址，嗣臺北關稅局於
    99 年7月3日發現從泰國所寄收件人記載「張耀升收轉小芬
    」之本案包裹內夾藏第一級毒品海洛因，遂移由調查局航業
    海員調查處偵辦，並由該處人員陪同郵務人員，於同月5日
    下午3時許，將上開包裹攜至冠鵬旅行社，及經該旅行社副
    總經理黃素卿通知被告返回公司地址領取包裹，調查局航業
    海員調查處人員則於被告簽收包裹後，告知被告，包裹夾藏
    海洛因毒品及逮捕被告，嗣該處人員因被告配合，而得以於
    同月7日下午1時許，在臺北市○○區○○路104號前，查獲
    經「阿東」指示前往接運毒品之章永權，並將上開包裹（含
    其內夾藏之海洛因）予以扣押等情，均為被告所自承，核與
    證人徐宿良於原審審理時之證述內容相符（見原審卷第29
    頁背面），且有共犯章永權於調查、偵查中之供述為憑（見
    偵15945卷第4頁至第10頁、第34頁至第36頁、第60頁至第61
    頁、第63頁至第64頁、第96頁至第97頁），復有99年7月3日
    財政部臺北關稅局北郵緝移字第0990100422號函、臺北關稅
    局扣押貨物（運輸工具）收據及搜索筆錄、上開包裹郵件簽
    收單、通訊錄音作業報告表、門號0000000000號行動電話通
    聯紀錄、調查局航業海員調查處搜索筆錄及扣押物品目錄表
    、扣押物品清單、照片附卷可稽（見偵15945卷第14頁、第
    19頁至第21頁、第26頁至第32頁、第67頁至第69頁、第85頁
    至第88頁）；而扣案包裹（含其內夾藏之海洛因），經送法
    務部調查局濫用藥物實驗室鑑定後，確認該毒品為第一級毒
    品海洛因（合計淨重597.14公克、驗餘淨重596. 97公克）
    ，此有法務部調查局濫用藥物實驗室99年8月31日調科壹字
    第09923019200號鑑定書在卷足憑（見偵15945 卷第79頁）
    。足證被告張耀升受「阿東」所託，提供任職公司地址及代
    收包裹後轉交與「阿東」指定之人，及扣案包裹內夾藏第一
    級毒品海洛因之事實。惟被告是否知情則為本案爭點，查：
  (一)被告張耀升於調查局詢問時供稱：
  1.我2-3年前帶團時認識當地泰國華僑，綽號「阿東」之男子
    ，因為他在泰國從事導遊工作，因為工作的關係，我們就開
    始有接觸，98年底我帶團到芭達雅時遇到他，我印象中他問
    我否可以幫他收包裏，因為當時大家都有喝酒，我沒清楚地
    答應他，99年6月6日，我又因為帶團的關係與他在芭達雅路
    邊餐廳再次遇上，一開始我們只是閒話家常，後來他再次提
    及因他有朋友要寄東西到臺灣，但沒有人可以幫忙收，希望
    我可以幫忙，我有問他為何不直接寄到他自己朋友家，他並
    未回答的很清楚，我也沒再多想，就把公司地址給他，另外
    他有提到幫忙代收，給我一點代收費。嗣被告張耀升表示願
    配合警方偵辦，與「阿東」聯繫收領事宜，經其與「阿東」
    聯繫，表示「你叫我收的包裏已經收到了，現在要怎麼處理
    ？」，「阿東」表示「他會通知他朋友來拿」、「會再跟我
    聯絡」等語（見偵15945號卷第11頁背面至第12頁背面）。
  2.再供稱：我於99年7月5日19時與貴處配合後，「阿東」隨即
    來電要我將海洛因包裏交付給台中某男，電話為0000000000
    ，我們約定當日21時，在台市○○區○○路104號萊爾富超
    商前，交付新台幣（下同）97萬元，付與該包裏，後因台中
    某男無法立即前來，「阿東」希望我包計程車到台中交付包
    裏，我為了逼迫他們於當日即北上取貨，謊稱次日要出國帶
    團，希望他們親自來取貨，阿東得知此訊息後，指示我將該
    包裏託付給我信任的朋友，貴處指示我由貴處人員「蔡小姐
    」喬裝我同學，並將「蔡小姐」的0000000000門號告知「阿
    東」與臺中該男子後，該名臺中男子隨即撥打「蔡小姐」上
    開門號聯繫取貨事宜，「蔡小姐」於隔日下午2時許，接獲
    臺中某男子0000000000來電，稱晚上7時要見面取貨，我就
    與「蔡小姐」到上述萊爾富超商前等待，同日晚間8時許，
    即有1名操臺語口音之男子乘計程車前來與「蔡小姐」確認
    身分及包裹後離開，大約晚間10時許，「阿東」來電告知「
    蔡小姐」，因臺中該男子未處理好錢的部分，要求「蔡小姐
    」等候「阿東」指示，不要將包裹交付予該男子，嗣於99年
    7 月7日上午10時許，「阿東」來電告知「蔡小姐」，會有1
    名行動電話為0000000000號之友人與「蔡小姐」聯絡，錢的
    部分已處理好，「蔡小姐」可以直接將包裹交給該名友人。
    該名友人立即與「蔡小姐」聯絡並約定於同日下午1時許，
    在萊爾富超商前交付包裹，當日下午1時20分許，「蔡小姐
    」與領貨人在超商門口確認過後，領貨人（按即章永權）即
    向「蔡小姐」領取包裹等情（見偵15945號卷第15頁背面至
    第16頁）。
  (二)依被告上述為警查獲之過程觀之，被告於收受物品後，即應
    依「阿東」之指示，將物品交予台中某男子，且因該男子斯
    時無法北上，「阿東」甚至要求被告包車南下交付貨品，並
    收取97萬元，已與包裏上所載「張耀昇代收轉小芬」之字樣
    不符，被告係因為警查獲，始向「阿東」諉稱因故無法代為
    轉交，由調查處之員警「蔡小姐」代被告與「阿東」聯繫，
    該男子約定於7月6日晚上7時取貨後，於晚上8時先行由他人
    到場確認包裏，晚上10時許「阿東」復向「蔡小姐」表示金
    錢部分未處理好，勿將包裏交付，隔日上午10時許，經「阿
    東」向「蔡小姐」表示金錢部分已處理好，故由「蔡小姐」
    於7月7日下午1時許將包裏交予章永權。且該包裏申報物品
    為「書」，若果僅係代轉「書」，為何可收取97萬元，且「
    阿東」原要求被告包車南下交付並收款，嗣後雖未南下，惟
    實際交付前，對方亦先行到場確認物品，「阿東」亦表示須
    於金錢處理完畢後，始可交付該內有書本之包裏，顯見書內
    確有違禁物品，且依交付金額觀之，應屬第一級毒品海洛因
    無訛。觀之上開交付過程如此複雜、謹慎，非單一交付動作
    可完成，顯非被告所供單純基於朋友之誼代收轉交，而係受
    「阿東」之委託交付毒品並收受款項，「阿東」豈可能於泰
    國委託被告代收本案包裏時未交待須代收款，而貿然將價值
    不菲之第一級毒品委由被告代收、代轉，且被告若果係單純
    基於朋友之誼代收轉交，豈可能願代「阿東」為如此複雜之
    事，自係早有約定代價，且「阿東」甚至交待被告須代為收
    取高達97萬元之款項，顯係早於泰國時即有約定，雖被告於
    調查局供稱，我不知道「阿東」為何會叫我代收現金云云，
    顯係事後飾卸之詞。況依照「阿東」之原訂計畫，在買家連
    繫妥當出面取貨之前，毒品將由被告持有，若非被告同為運
    輸毒品之共犯，則「阿東」應會在物品一到台灣時即派人取
    走，以免有其他風險。惟「阿東」卻於金錢處理完畢後，始
    要求被告將包裏交予指定之人，復信任被告所委託之人，顯
    見「阿東」對被告有一定之信任關係，足證被告明知其所收
    受之包裹內包含海洛因，且與「阿東」有運輸第一級毒品之
    犯意聯絡。是被告於原審審理時所供，「阿東」於電話中始
    表示有「辛苦費」云云，自非事實。
  (三)次查，自泰國運輸第一級毒品海洛因進入臺灣地區之事時有
    所聞，被告雖年僅24歲，惟擔任泰國導遊多年，經常往返泰
    國台灣之間，對於政府長年宣導為禁絕毒品走私，不得答應
    他人代為收受來路不明之包裹之情形，應知之甚詳，且應較
    一般人有較高之警覺性。被告於原審100年5月11日審理時自
    承，從事旅行社國外部工作到現在大約5、6年，在泰國的部
    分2007年到現在，都是做領隊的部分，…前年團體比較多，
    去年團體比較少，前年、大前年一個月有一團，大約6天，
    比較少是2、3月一團，也是6天等語（見原審卷第33頁）；
    本院審理時復自承，當導遊之前從事百貨業，去泰國超過20
    次等情（見本院卷第47頁背面），其在旅行社工作多年，去
    泰國亦有數十次，對此應不能諉為不知。被告張耀升亦供稱
    ，「阿東」是泰國當地的導遊，不知道「阿東」的真實姓名
    ，只有見面、聊天、吃飯而已，「阿東」有說要給代收費等
    語。則被告張耀升與「阿東」既不熟識，之前亦從未有合作
    關係，本次所受託事務若僅單純代為收受包裹，何以「阿東
    」願意支付費用予被告。又本件包裹上收件人記載「張耀升
    代轉小芬」，若無任何不法，則「阿東」大可直接將該包裹
    寄予「小芬」或前來領取包裹之章永權即可，何需大費周章
    如上，並且另支付報酬，請被告張耀升出面收貨、轉交，甚
    至代收款項。若果確須由被告轉交，「阿東」亦可請求被告
    收到包裏後直接交予「小芬」，何須待「阿東」之指示始得
    為交付，且尚須經「阿東」確認對方已付款，被告始得依「
    阿東」之指示為交付，在在顯示被告在泰國接受「阿東」委
    託時，已知「阿東」所交付者為第一級毒品，須待「阿東」
    表示，對方已付款始得交付包裏，故不得直接將包裹寄予毒
    品之買受人，須由被告擔任交付包裏之人。況目前臺泰兩國
    間交通便利，國際郵務發達，且無特殊限制，「阿東」若真
    有郵寄物品之必要，直接寄給收件人即可，無須託由與收件
    人同一國籍之他人代收。而一般人遇此情況，為避免惹禍上
    身，也多會就將可能代收之包裹內容、轉交之流程、對象詳
    細詢問，並留下委託人之資料以供憑證，以免滋生困擾，被
    告亦自承有問「阿東」為何不自行寄送，惟「阿東」含糊以
    對，若果上情屬實，則被告既已就「阿東」為何不自行寄送
    心生懷疑，且無從證明所受者為客觀上急迫之物，被告仍同
    意為「阿東」代收，顯與常情有違，應可認定被告上開供述
    ，僅係事後卸責之詞，實則被告早知渠代為收受者為第一級
    毒品，為圖代收費而為本件行為。
  (四)再查，被告雖係直接提供自身真實姓名及公司地址供寄送物
    品，調查局人員隨同郵局人員前往收件地點，被告經由其公
    司副總經理去電要求返回公司收取包裹時，未為任何詢問即
    返回公司，聽聞調查局人員告知包裹內藏有海洛因時非常驚
    訝，且配合查獲共犯等情，固據證人徐宿良於原審審理時到
    庭證述在卷。惟查，運輸毒品罪雖屬重罪，然利益龐大，販
    毒集團為避免警察查緝，多尋找身家背景外觀單純、有正當
    職業做為掩護之人合作，以降低遭查獲之風險，本件被告張
    耀升顯然具有前開特質，適於擔任販毒集團之「車手」，而
    「車手」並非整個運毒流程之設計規劃人，亦非運毒流程之
    監控人或目的地之聯絡人，與販毒集團之主要成員間關係較
    不密切，核非販毒集團之核心人物，況其於原審審理時亦自
    承每月收入2萬元，但有卡債約10幾萬元（見原審卷第36頁
    ），其經濟狀況並非良好，顯係一時貪圖厚利而為本件代收
    行為。況本案一開始是去年三、四月時，美國有一個情資說
    近期會有泰國以書本夾藏毒品走私進入臺灣之情事，請我們
    多加注意等情，業據證人徐宿良於原審審理時證述在卷（見
    原審卷第26頁），是本件毒品包裹包裝精美，由外觀上難以
    察覺異狀，若非警方事先獲得情資，顯難查獲，且被告之素
    行既不易使人懷疑其涉有運輸毒品、包裏之外包裝亦不易使
    人查覺內有毒品，被告縱提供自身真實姓名及公司地址供寄
    送物品，亦不易為警查獲，反足以導遊身分掩蓋其運送毒品
    之事實，顯係以合法掩護非法企圖闖關。再運輸第一級毒品
    為重罪，趨吉避凶係人類本能，是被告經警告知包裏內有毒
    品時，反應驚訝，否認知情，亦與常情無違，為免遭判重刑
    ，被告不得與不與警配合查獲下手，證人徐宿良所證被告為
    渠查獲時之情狀，均不足為被告有利之認定。
  (五)至證人徐宿良於原審審理時雖證稱：被告受簽收包裏通知後
    ，未為任何詢問即返回公司，又被告係提供自身真實姓名及
    公司地址供寄送物品，此均為伊過去辦案經驗所少見者，再
    由被告於調查局人員詢問時，均主動告知詢問人員案情相關
    事項，並配合調查局人員與「阿東」聯絡，復由聯絡交談內
    容，如「阿東」特別交代被告不能拆包裹等，故伊認為被告
    不知情可能性較大，乃與承辦檢察官討論後，於簽稿時未將
    被告列為移送對象，但因調查局局本部認本案過於單一而將
    被告一併移送；另於本案發生後，被告復曾因「阿東」又來
    電要被告代收包裹而向伊求助，伊向調查局局本部報告後，
    讓被告以匿名方式製作筆錄，調查局再以假收件人、地址方
    式破獲2起運輸毒品案件，而其中包裹收件人亦記載「張耀
    升收，轉小芬，喬遷之喜」等語（見原審卷第26頁至第29頁
    ），惟被告提供真實姓名及公司地址供寄送物品之情，不足
    為被告有利之認定，已如前述，而其嗣後配合辦案係為博警
    方人員好感，卸免罪責，僅係犯後態度問題，非得以之證明
    其就本件犯行不知情。再海洛因係夾藏於包裏之書本內，此
    為被告所明已如前述，是「阿東」交待被告不能拆包裏，應
    係不能破壞包裏完整性，而非恐被告知情，證人徐宿良因被
    告助其破獲二件運輸毒品案件，忽略被告所委託之「蔡小姐
    」嗣後與「阿東」或台中某男子等人聯絡、受「阿東」指示
    收款、交付包裏、接受對方確認包裏等節，均原係被告應為
    之事，僅係被告為警查獲，無法親為，誤認被告不知情，其
    證詞自難為被告有利之認定。
  (六)按「共同實施犯罪行為之人，在合同意思範圍內，相互利用
    他人之行為，以達其犯罪之目的，原不必每一階段均參與，
    祗須分擔犯罪行為之一部，即應對於全部所發生之結果共同
    負責。且共同正犯之意思聯絡，原不以數人間直接發生者為
    限，即有間接之聯絡者，亦包括在內。如甲分別邀約乙、丙
    犯罪，雖乙、丙間彼此並無直接之聯絡，亦無礙於其為共同
    正犯之成立。」最高法院著有92年度臺上字第5407號判決意
    旨可參。查，章永權於收受本案包裏，經警逮捕後，於該案
    偵查中，均供述其既不認識被告，亦未曾與被告見過面，甚
    且未曾聽聞被告姓名等節，固據證人章永權於調查、偵查中
    供述明確，被告亦供承不認識章永權。惟現今各國對於跨國
    毒品走私犯行，無不亟欲通力合作，且跨國合作之成功案例
    日漸增加，運毒集團亦對此一境況甚為明瞭，無不刻意製造
    各項查緝斷點，以免犯罪首腦一併遭查緝。以本案所查獲利
    用郵件運毒之模式而言，犯罪首腦常係以「單線、多層」之
    控制方式，方式如同傳統之多層次傳銷，各下線互不聯繫，
    也無法跳躍直接上線，與上上線聯繫，除可控制毒品價格、
    流通管道外，更可以此法直接掌握運毒車手之動向，並以此
    提高闖關成功比例。因此，寄件人與收件人，常處於不知對
    方為何人之狀態，以免警方可透過逮捕之嫌疑人所提供之資
    料，逐一拼湊出販毒集團之組織並指認出相關成員，是被告
    張耀升無法交代「阿東」之年籍，且證人章永權亦不認識被
    告等情，與一般避免被查緝牽連毒品運輸之情況，並不相悖
    。惟章永權既與「阿東」間有運輸毒品之犯意聯絡，而被告
    亦與「阿東」間有運輸毒品之犯意聯絡，雖被告與章永權互
    不相識，無直接之聯絡，按諸前開最高法院判決意旨，亦無
    礙於其為共同正犯之成立。被告與「阿東」、章永權間仍成
    立共犯關係。
  (七)末按毒品危害防制條例第四條所謂之「運輸」，係指本於運
    輸意思而搬運輸送而言，倘其有此意圖者，一有搬運輸送之
    行為犯罪即已成立，並非以運抵目的地為完成犯罪之要件；
    而運輸毒品罪，並不以兩地間毒品直接搬運輸送移轉存置於
    特定地點為限，其以迂迴、輾轉方法，利用不相同之運輸工
    具、方法，將特定之毒品移轉運送至終極目的地者，其各階
    段之運送行為，均不失為「運輸」行為之一種，換言之，區
    別該罪既遂、未遂之依據，應以已否起運為準，既已起運，
    構成該罪之輸送行為即已完成，不以達到目的地為既遂條件
    ，亦有最高法院92年度台上字第5426號、第3096號判決要旨
    足資參照。查被告與「阿東」係共同基於運輸第一級毒品進
    入臺灣之犯意，由「阿東」在泰國將扣案第一級毒品以郵寄
    方式輸入臺灣，且已進入臺灣地區內，為警查獲，按諸最高
    法院上開判決要旨，自屬已起運，構成該罪之輸送行為已完
    成，是被告辯護人為其辯以，本案因海洛因早為警查獲，並
    無將之置於實力管領下之持有行為，而未完成運輸行為云云
    ，自有未洽。
三、綜上所述，被告張耀升所為運輸毒品犯行，事證明確，所辯
    各節均無可採，應依法論科。至另案章永權被訴運輸毒品案
    件中，以被告協助查獲章永權，而認定被告為不知情云云，
    顯未斟酌上開事證，自難拘束本院。
四、海洛因係毒品危害防制條例第2條第2項第1款規定之第一級
    毒品，並為行政院依懲治走私條例第2條第3項授權訂定之管
    制物品項目及其數額甲項管制物品，屬管制進出口之物品。
    核被告張耀升所為，係犯毒品危害防制條例第4條第1項之運
    輸第一級毒品罪，及懲治走私條例第2條第1項之私運管制物
    品進口罪。其持有純質淨重超過10公克以上之第一級毒品海
    洛因之行為，為運輸之高度行為所吸收，不另論罪。被告張
    耀升與「阿東」、章永權間，就上開犯行有犯意聯絡、行為
    分擔，為共同正犯。再被告以一私運行為，觸犯上述保護法
    益不同之二罪名，為想像競合犯，應依刑法第55條之規定從
    一重之運輸第一級毒品罪處斷。本案因被告張耀升之配合而
    查獲共犯章永權，已如前述，爰依毒品危害防制條例第17條
    第1項之規定予以減輕其刑。再被告因年輕識淺，為貪圖報
    酬而為本件犯罪，參與運輸之毒品甫入境即遭查獲，並未實
    際發生戕害國人身心健康之危害，倘處以法定本刑最低刑度
    無期徒刑，對被告顯失之過苛，難謂符合罪刑相當性及比例
    原則，被告為貪小利涉犯重典，尚非與其他大量運輸毒品之
    首惡行為可比，犯罪情節尚堪憫恕，爰依刑法第59條，遞減
    輕其刑。
五、原審不察，誤認依公訴人所舉之證據，無法獲致被告有罪之
    確信，諭知被告無罪，自有違誤。檢察官上訴，指摘原判決
    認定事實有悖經驗法則，為有理由，應由本院撤銷改判。爰
    審酌被告未曾受有期徒刑以上刑之宣告，有本院被告前案紀
    錄表1件在卷可稽，素行尚可，被告因經濟壓力所迫，為貪
    圖報酬而為本案，扣案第一級毒品幸尚未流入市面、戕害我
    國國人身體健康，兼衡被告運輸第一級毒品之數量，犯後除
    供出共犯外，另於99年10月間協助查獲另案毒販文海波、戴
    佩琪，暨其智識程度、生活狀況、犯罪情節、參與程度、尚
    未獲得報酬及犯後否認知情之態度等一切情況，量處如主文
    所示之刑，以示懲戒。
六、扣案第一級毒品海洛因6包（淨重597.14公克、驗餘淨重596
    .97公克，純質淨重481.59公克，空包裝總重71.16公克），
    包裹上開海洛因之塑膠袋與前開海洛因無從完全剝離，均應
    依毒品危害防制條例第18條第1項前段宣告沒收銷燬。扣案
    用以藏置海洛因之書本3本、包裝書本之紙盒一個，為共犯
    「阿東」所有，供夾藏毒品所用，應依毒品危害防制條例第
    19條第1項規定沒收，至共犯章永權使用，與「蔡小姐聯絡
    之內含0000000000號SIM預付卡門號之行動電話1支，非被告
    或共犯「阿東」、章永權所有，毋庸沒收，附此敘明。
據上論斷，應依刑事訴訟法第369 條第1 項前段、第364 條、第
299條第1項前段，懲治走私條例第2條第1項，毒品危害防制條例
第4條第1項、第17條第1項、第18條第1項前段、第19條第1項，
刑法第11條、第28條、第55條、第59條，判決如主文。
本案經檢察官劉斐玲到庭執行職務。
中    華    民    國   100    年    9     月    13    日
            刑事第十六庭審判長法  官  陳晴教
                              法  官  吳啟民
                              法  官  王敏慧
以上正本證明與原本無異。
如不服本判決，應於收受送達後10日內向本院提出上訴書狀，其
未敘述上訴之理由者並得於提起上訴後10日內向本院補提理由書
（均須按他造當事人之人數附繕本）「切勿逕送上級法院」。
                              書記官  丁淑蘭
中    華    民    國   100    年    9     月    13    日
附錄：本案論罪科刑法條全文
毒品危害防制條例第4條
製造、運輸、販賣第一級毒品者，處死刑或無期徒刑；處無期徒
刑者，得併科新臺幣 2 千萬元以下罰金。
製造、運輸、販賣第二級毒品者，處無期徒刑或 7 年以上有期
徒刑，得併科新臺幣 1 千萬元以下罰金。
製造、運輸、販賣第三級毒品者，處 5 年以上有期徒刑，得併
科新臺幣 7 百萬元以下罰金。
製造、運輸、販賣第四級毒品者，處 3 年以上 10 年以下有期
徒刑，得併科新臺幣 3 百萬元以下罰金。
製造、運輸、販賣專供製造或施用毒品之器具者，處 1 年以上
7 年以下有期徒刑，得併科新臺幣 1 百萬元以下罰金。
前五項之未遂犯罰之。
懲治走私條例第2條
私運管制物品進口、出口逾公告數額者，處 7 年以下有期徒刑
，得併科新臺幣 3 百萬元以下罰金。
前項之未遂犯罰之。
第 1 項所稱管制物品及其數額，由行政院公告之。